臺灣高等法院刑事判決　　　　　　　　　　　　　九十一年度上易字第一八二號
　　上　訴　人
　　即自訴　人　乙○○　女，三.
　　自訴代理人　甲○○　男，三.
　　被　　　告　丁○○　男，三.
右上訴人因詐欺案件，不服臺灣桃園地方法院九十年度自緝字第五號，中華民國九十
年八月二十四日第一審判決（原自訴案號：臺灣桃園地方法院九十年度自緝字第五號
）提起上訴，本院判決如左：
    主  文
上訴駁回。
    理  由
一、本案經本院審理結果，認為第一審判決被告丁○○為無罪之諭知，經核並無不當
    ，應予維持，除引用如附件第一審判決書所記載之證據與理由外，並補充理由如
    下。
二、自訴人上訴意旨略以：１、被告等辯稱因當時被倒帳，故經濟困難無能力繳交會
    款，並已充分告知自訴人，顯係被告卸責之詞。因共同被告丙○○（按本件被告
    丙○○被訴詐欺罪部分，原審已判決無罪，嗣經自訴人提起上訴後，於本院調查
    時已據自訴人代理人撤回上訴而告確定）於退會時，在國內知名股票上市公司即
    仁寶電子公司平鎮廠任職，並有股票分紅；被告丁○○則為自營砂石車老闆，被
    告二人收入穩定，為何突然陷入經濟弱勢，如何被倒帳，被何人倒帳、金額多少
    ？是否足以影響其生計，原審並未加以查證。２、被告丁○○並非自願提供勞力
    抵償債務，而是拒交會款；嗣為自訴人自力尋獲並要求其以工資抵繳會錢不料被
    告在工作六月後即棄職潛逃，六月工資為一萬五千元。３、原審未予詳細調查，
    僅憑被告片面之詞，即判決被告無罪，自訴人心難甘服云云。
三、被告丁○○於本院辯稱：１、當初是自訴人主動來招攬伊與其妻丙○○二人之互
    助會；當時伊經濟狀況是有二部砂石車在工作，伊標取死會後，繳交死會之會錢
    雖比較慢惟仍然有繳，嗣後因伊夫妻二人在經濟上無法負擔，故才向自訴人表示
    要退掉其妻丙○○之互助會，亦獲得自訴人之同意。伊均有在繳死會款項，只是
    比較不正常，惟只慢個幾天，但並未隔月。２、隨後因伊無法繳納砂石車貸款，
    因而所經營駕駛之砂石車被車行拉回去，致伊之生財工具中斷；嗣伊於八十八年
    三、四月間曾至漢聲遊覽公司受僱駕駛遊覽車，期間亦有在繳會款。因伊妻丙○○亦曾參加其公司之互助會，因已標取會款，亦是死會，需要繳納會款，故其妻
    只好至酒店上班，以籌繳會錢；伊會錢則陸續繳至八十八年六、七月間，迨至八
    十八年八月間，伊妻離家出走，且伊小孩就讀一年級又需賴伊照顧，故伊曾向自
    訴人之夫即代理人甲○○表示，要幫自訴人之夫經營之交通公司駕駛貨櫃車以抵
    償積欠之會錢，惟因需照顧小孩，故於八十八年八月底九月初僅駕駛貨櫃車一個
    禮拜，因而自八十八年九月起即未再繳納會款。３、伊於八十九年夏天時，曾與
    自訴代理人甲○○商量，每月攤還新台幣（以下同）一萬元，也曾經償還三個月
    ；迨至九十年近夏天時，伊受僱駕駛貨車，惟已二、三個月沒有領薪水。隨後伊
    因需要照顧小孩，故將伊所有之一部貨車出售，而於八十九年十一、二月間改換
    換駕駛計程車，惟營業賺取所得，需要支付房租、油錢等其他開銷，故亦無法繳
    付自訴人之會錢；伊於本次開庭前，亦曾匯款一萬餘元與自訴代理人。４、伊之
    前繳納匯款均很正常，嗣因經濟狀況出問題，以致無法繳納，伊並未故意詐欺自
    訴人，各等語。
四、本院經詳細調查結果，認定被告無罪之理由如下：
１、程序方面：本件自訴人與其代理人經合法傳喚，於本院審理時，無正當理由不到
    庭，依刑事訴訟法第三百六十四條準用第三百三十一條第一項之規定，得不待其
    陳述逕行判決，合先敘明。
２、被告丁○○所辯上開情事，復據自訴代理人甲○○於本院調查時到庭供稱均屬事
    實等語在卷（九十一年十月一日訊問筆錄；本院卷第五十四頁）；且自訴代理人
    甲○○於本院調查時，亦供稱：參加伊妻之互助會會員伊均認識，因伊知悉參加
    之互助會會員之經濟狀況與素行；因伊與其妻（即自訴人）與被告丁○○是朋友
    ，被告丁○○本身有兩部卡車靠行是自營商，僱有兩位司機，收入不錯，被告平
    常工作很認真，且被告丁○○之妻丙○○在仁寶公司上班，亦有固定收入，故伊
    與其妻才會招攬被告丁○○與其妻丙○○二人參加互助會等語明確（本院卷第二
    十頁，第五十午頁）。
３、由上調查可知，自訴人與其夫即代理人甲○○對於被告丁○○原已熟識，且是朋
    友關係，業已知悉被告丁○○與其妻丙○○等二人之經濟情況不錯，故才招攬被
    告丁○○與其妻丙○○等二人參加自訴人之互助會，並非被告丁○○向自訴人佯
    稱自身有經濟能力，主動要求參加上開自訴人之互助會，已如前述，就此而言，
    被告丁○○自始在主觀上顯然並無意圖為自己或他人不法所有之詐欺犯意至明。
    而被告丁○○於標取會款後，亦均有繳納死會款項，直到八十八年九月起即未再
    繳納會款；惟於八十九年夏天之際，被告丁○○亦有每月攤還一萬元，共計償還
    三個月等情，均為自訴代理人甲○○於本院所不否認，就此以觀，被告丁○○除
    主觀上並無意圖為自己或他人不法所有之詐欺犯意外，客觀上亦未對自訴人有施
    用詐術，使自訴人陷於錯誤而交付互助會款項之行為，顯然與詐欺罪之構成要件
    有間；故被告丁○○所辯並未詐欺等情，自可採信。由此可知，本件被告丁○○
    僅是事後無法履行繳納自訴人之互助會會款項之民事債務不履行義務而已，自不
    得遽論被告丁○○以前開詐欺罪責。
五、對於自訴人上訴之判斷：綜上調查結果，自訴人提起上訴指陳各節，經本院詳細
    調查結果，認為其上訴理由均無可採，故其提起上訴，指摘原判決不當，請求撤
    銷改判，為無理由，應予駁回。
六、本件同案被告丙○○被訴詐欺罪部分，原審已判決無罪（臺灣桃園地方法院九十
    年度自緝字第四號），嗣經自訴人提起上訴後，於本院調查時已據自訴人代理人
    撤回上訴而告確定，併此敘明。
據上論斷，應依刑事訴訟法第三百七十三條、第三百六十八條、第三百六十四條、第
三百三十一條第一項，判決如主文。
中      華      民      國    九十一    年    十一      月    二十九    日
                              臺灣高等法院刑事第二十三庭
                                  審判長法  官  黃  瑞  華
                                        法  官  宋      祺
                                        法  官  陳  坤  地
右正本證明與原本無異。
不得上訴。
                                        書記官  陳  建  邦
中      華      民      國    九十一    年    十二      月      二      日
